福建金門地方法院民事判決　　　　　　 100年度重訴字第11號
原　　　告　洪媽達
訴訟代理人　陳志勇律師
被　　　告　林進財
上列被告因重傷害案件，經原告提起侵權行為損害賠償之附帶民
事訴訟，經本院刑事庭移送前來，本院於民國100年12月9日言詞
辯論終結，判決如下：
    主      文
被告應給付原告新台幣捌佰壹拾玖萬伍仟壹佰捌拾元，及自民國
一百年十一月十日起至清償日止，按週年利率百分之五計算之利
息。
原告其餘之訴駁回。
訴訟費用由被告負擔。
    事實及理由
一、本件被告經合法通知，未於言詞辯論期日到場，核無民事訴
    訟法第386條所列各款情形，爰依原告之聲請，由其一造辯
    論而為判決。
二、原告主張兩造於民國98年9月13日晚間7時許，在金門縣金城
    鎮○○里○○路○段92之2號「興靈宮」內，因細故發生口角
    爭執，被告竟基於重傷害之犯意，將原告帶往宮前廣場，先
    以徒手毆擊原告之臉部，於原告倒地後，又以腳踢原告頭部
    ，致原告受有顱內硬腦膜下出血等傷害，經腦部手術急救，
    迄今仍有右半身癱瘓等重大不治之重傷害；被告之行為已該
    當民法上之侵權行為，原告自得依法請求損害賠償。茲分項
    說明如下：
  (一)醫療費：原告受傷後，經送醫救治，至今共支出新台幣（下
    同）334,287元之醫療費用。
  (二)看護費：原告受傷後，經送醫院救治，自98年9月13日至98
    年12月17日止計96天，期間原告無法自理生活，均需看護照
    料，看護費用以每日2,000元計算，合計受有192,000元之損
    害。
  (三)工作收入及勞動能力損失：原告因本件傷害致成癱瘓，已無
    法工作，而原告於受傷前係擔任水泥工師傅工作，每月工資
    約33,333元，自98年9月14日算至原告65歲退休之時止，計
    20年8月又2日，以248月計算，依月別單利5/12%複式霍夫曼
    係數表，係數為170.0685，應由被告負責賠償原告工作收入
    及勞動能力損失計5,668,893元（33,333×170.0685）。
  (四)安養費用：原告因本件傷害致成癱瘓，需於安養中心安養，
    於98年12月18日入住金門縣立福田家園，每月需支出安養費
    20,000元，至100年8月30日止，合計已入住20月又13日，依
    20月計算，已支出之安養費為400,000元，又依98年國人平
    均餘命，男性為75.88歲計算，原告自100年9月1日至75歲即
    129年5月16日，餘命仍有28年8月，以344月計算，依月別單
    利5/12%複式霍夫曼係數表，係數為213.1286，為此得請求
    被告給付之安養費用為4,262,572元（213.1286×20,000）
    ，連同上開已支出之安養費400,000元，合計得請求之安養
    費用為4,662,572元。
  (五)精神慰撫金：原告因本件傷害致成癱瘓，經多次治療，迄今
    仍無法痊癒，需於安養中心安養，傷害程度至為嚴重，遺有
    無法治療之重大傷害，身心備受煎熬，爰請求2,000,000元
    之精神慰撫金。
  (六)綜上所述，原告所受損害合計為12,857,752元（334,287＋
    192,000＋5,668,893＋4,662,572＋2,000,000），爰請求判
    決被告應給付原告12,857,752元及自起訴狀繕本送達之翌日
    起至清償日止按年息百分之5計算之利息。
三、原告主張其於98年9月13日晚間7時許在金門縣金城鎮○○里
    ○○路○段92之2號「興靈宮」前廣場受被告攻擊成傷，致原
    告受有顱內硬腦膜下出血等傷害，經腦部手術急救，迄今仍
    有右半身癱瘓等重大不治之重傷害等情，業據其提出衛生署
    金門醫院診斷證明書、金門縣立福田家園服務對象入住證明
    書各1件、醫療費用收據6件為證，並經本院依職權調閱100
    年度訴字第14號重傷害刑事卷宗（含偵查卷）查核屬實，且
    未據被告為任何形式之爭執或抗辯，原告前揭主張，應堪信
    為真實。故本件被告所涉故意侵害原告身體之舉措，與原告
    所受上述傷害之結果間，當有相當因果關係。從而，原告依
    據侵權行為之法律關係，請求被告負損害賠償責任，自屬有
    據。
四、按因故意或過失，不法侵害他人之權利者，負損害賠償責任
    ；又不法侵害他人之身體或健康者，對於被害人因此喪失或
    減少勞動能力或增加生活上之需要時，應負損害賠償責任；
    又不法侵害他人之身體、健康、名譽、自由、信用、隱私、
    貞操，或不法侵害其他人格法益而情節重大者，被害人雖非
    財產上之損害，亦得請求賠償相當之金額，民法第184條第1
    項前段、第193條第1項、第195條第1項前段分別定有明文。
    被告故意不法侵害原告之身體或健康，應依民法第184條第
    1項前段之規定對原告負損害賠償責任，已如前述。茲依民
    法第193條第1項、第195條第1項前段之規定，就原告請求之
    金額是否應予准許，分述如下：
  (一)醫療費：原告主張其受傷後，至今共支出334,287元之醫療
    費用（含健保負擔費用）等情，有醫療費用收據6件可佐，
    並未據被告爭執，而此項請求之金額核屬「增加生活之需要
    」所支出，其請求應予准許。
  (二)看護費：原告主張其受傷後，經送醫院救治，自98年9月13
    日至98年12月17日止計96天，原告日常生活無法自理，均需
    看護照料，以每日2,000元計算，共需支出192,000元之看護
    費等語。此部分原告雖未提出相關收據佐證，惟本院審酌原
    告之傷害已達「無法恢復」之程度，而被告對此項金額亦未
    爭執，再參酌我國人民現今之生活、薪資水平，認原告此部
    分之主張為正當，且所請求之金額核屬「增加生活之需要」
    所支出，應予准許。
  (三)工作收入及勞動能力損失：原告主張其因傷致成癱瘓，無法
    工作，而原告於受傷前係擔任水泥工師傅工作，每月工資約
    33,333元，自98年9月14日算至原告65歲退休（勞動基準法
    第54條第1項第1款規定參照），計20年8月又2日（原告54年
    5月16日出生，算至119年5月16日為65歲），以248月計算，
    依月別單利5/12%複式霍夫曼係數表，係數為170.0685，應
    由被告負責賠償原告工作收入及勞動能力損失計5,668,893
    元（33,333×170.0685）等語，業據其提出財政部臺灣省北
    區國稅局95年度綜合所得稅各類所得資料清單1件為證，並
    未據被告爭執，且所請求之金額核屬「喪失勞動能力」之損
    失，此部分之請求應予准許。
  (四)安養費用：原告主張其因傷致成癱瘓，需於安養中心安養，
    於98年12月18日入住金門縣福田家園，每月需支出安養費用
    20,000元，至100年8月30日止，合計已入住20月13日，依20
    月計算，已支出之安養費為400,000元，又98年國人平均餘
    命男性為75.88歲計算，原告自100年9月1日至75歲即129年5
    月16日，餘命仍有28年8月，以344月計算，依月別單利5/12
    %複式霍夫曼係數表，係數為213.1286，為此得請求被告給
    付之安養費用為4,262,572元（213.1286×20,000），連同
    上開已支出之安養費用400,000元，合計得請求之安養費為
    4,662,572元等語。查原告此部分之請求，固據其提出金門
    縣立福田家園服務對象入住證明書、金門縣政府98年12月4
    日府社福字第0980081229號函各1件為證；惟金門縣政府上
    述函主旨記載「有關貴鄉上林村村民洪媽達乙員申請身心障
    礙者托育養護補助乙案，同意進住金門縣立福田家園接受教
    養服務，托育養護補助費自入住日起生效」等語，說明二復
    記載「本案補助依內政部『身心障礙者生活托育養護費用補
    助辦法』第10條第1款規定，核定補助85%，計每月新台幣1
    萬7,000元；另依『金門縣身心障礙者生活托育護費用補助
    要點』之規定應補助自行負擔之部分計新台幣3,000元整，
    合計本案每月補助新台幣2萬元整」等語，由此可知，原告
    自98年12月18日起入住金門縣立福田家園，並毋庸支付托育
    養護費用20,000元，而未來之托育養護費用亦均係由公家支
    付，本院因認原告請求此部分之金額為無理由。
  (五)精神慰撫金：原告正值壯年，卻因被告之不法侵害致成癱瘓
    ，經多次治療仍無法痊癒，需於安養中心安養，後續處境堪
    憐；而行政院衛生署金門醫院100年6月30日衛署金醫歷字第
    1000003440號函之附件記載「1.依病患99年4月30日病歷記
    載，病患右側肢體活動顯著存遺障礙，語言功能存遺顯著障
    礙。2.其功能大部分喪失，生活完全無法自理，需依賴他人
    照顧。3.依現行醫學能力，其恢復之機會不大，恢復的空間
    亦不大，應可判為無法恢復」等語（見本院100年度訴字第
    14號重傷害刑事卷第113、114頁）；再被告於偵、審期間均
    曾經傳喚、拘提而未到案，刻仍由本院發布通緝中，顯有規
    避法院審理之情事，此亦有臺灣高等法院被告前案紀錄表1
    件附卷可稽。本院審酌上情，認原告依民法第195條第1項前
    段之規定請求被告賠償精神慰撫金2,000,000元尚屬適當，
    應予准許。
  (六)承上，原告所得請求被告賠償之金額合計為8,195,180元（
    334,287＋192,000＋5,668,893＋0＋2,000,000）。
五、綜上所述，原告依侵權行為法則請求被告給付8,195,180元
    及自起訴狀繕本送達（本件係公示送達，最後登載新聞紙日
    期為100年10月20日，應於100年11月9日午後12時發生送達
    效力，最高法院94年度第1次庭長、法官會議決議參照；又
    原告登載新聞紙資料見本院卷第46頁）之翌日即100年11月
    10日起至清償日止，按週年利率百分之5計算之利息部分為
    有理由，應予准許，逾上開範圍之請求，為無理由，應予駁
    回。
六、據上論結，本件原告之訴為一部有理由、一部無理由，依民
    事訴訟法第385條第1項前段、第79條，判決如主文。
中    華    民    國   100    年    12    月    16    日
                  民事第二庭  法  官  周健忠
以上正本係照原本作成。
如對本判決上訴，須於判決送達後20日內向本院提出上訴狀。
中    華    民    國   100    年    12    月    16    日
                              書記官  李俊毅